【裁判字號】    87,訴,300
【裁判日期】    920915
【裁判案由】    違反山坡地保育利用條例等
【裁判全文】
臺灣桃園地方法院刑事判決                          八十七年度訴字第三號
    公  訴  人  臺灣桃園地方法院檢察署檢察官
    被      告  戊○○原名郭.
    右一人選任  吳玲華律師
    辯  護  人  邱姿瑛律師
    被      告  劉青春
                甲○○
                壬○○
右列被告因違反山坡地保育利用條例等案件，經檢察官提起公訴（八十六年度偵字第
九一六九、一三六一三、一三九三０號），本院判決如左︰
    主  文
戊○○意圖他人受刑事處分，向該管公務員誣告，處有期徒刑壹年陸月。又被訴違反
水利法部分免訴。
劉青春、甲○○被訴違反水利法部分均免訴。
壬○○被訴違反水利法部分，免訴。又被訴違反山坡地保育利用條例部分，無罪。
    事  實
一、戊○○自民國八十六年五月三十日起，以處理廢五金、報廢汽、機車買賣之用為
    由，向不知情之己○○以每年新台幣（下同）十萬元之代價，承租位於桃園縣大
    園鄉○○村○○○鄰○○○段下埔小段第九五一、九五二、九三四、九三六、九
    四一、九四二、九四五、九四六等地號共八筆土地（即桃園縣大園鄉○○○鄰○
    街溪自強橋旁堤防上），租期一年。依新街溪水道治理計畫用地範圍圖，其中九
    五二、九五一、九四五等三筆地號部份、九四六地號則在新街溪行水區內。其明
    知主管機關，為保護水道，禁止在行水區內傾倒廢土，為填平前揭屬低窪之土地
    ，未經地主己○○之同意，自八十六年六月十七日起，將前開土地提供予不特定
    人載運夾雜磚塊、木板、垃圾之建築廢土至上開九四五地號之屬新街溪行水區內
    傾倒。嗣桃園縣大園鄉埔心村村長庚○○經民眾檢舉，乃於八十六年六月十七日
    晚間電告桃園縣大園鄉公所清潔隊稽查員丁○○於當日十一時許，前往現場稽查
    並拍照以為舉發之依據。戊○○明知丁○○於八十六年六月十七日（起訴書誤載
    為十八日，應予更正）晚間在前開土地現場拍攝（拍照時已係六月十八日凌晨）
    照片，及丁○○嗣後又因民眾檢舉再分別於同年月二十三日（照片雖有部分顯示
    為二十二日，然實際為二十三日，詳後述）及同年七月二日至現場稽查拍攝照片
    時，戊○○均在場。且其明知丁○○在前開時日所分別拍攝之現場照片，於事後
    同年七月三日及同年月四日分別庭呈台灣桃園地方法院檢察署偵辦本件戊○○違
    反水利法案件及另案所偵辦之職案件之現場照片並無不實，為脫免其違反水利
    法之刑責，竟意圖使丁○○受刑事處分，於八十六年七月十二日以陳情書方式寄
    達法務部調查局桃園縣調查站有偵查犯罪權限之公務員，於陳情書第二點、第三
    點及第五點中捏造丁○○提供於地檢署偵查其違反水利法之前開照片均係以非現
    場照片所混充，誣指丁○○涉犯偽造文書等罪嫌。
二、案經桃園縣政府警察局大園分局、龜山分局報告台灣桃園地方法院檢察署檢察官
    偵查起訴。
    理  由
壹、有罪部分：
一、訊據被告戊○○固坦承有於右揭時、地，向己○○承租上開五塊厝段行水區土地
    ，並自行駕駛挖土機及僱請劉青春駕駛挖土機，在該地負責整平傾倒之廢土，並
    為警查獲及書寫陳情書寄送至調查站之事實，惟矢口否認有何誣告之情事，辯稱
    ：伊向己○○承租上開五塊厝段之土地係要作為廢紙、廢鐵處理場所之用，因為
    那裏地勢比較低窪，從八十六年六月十七日起開始讓人家倒，伊只是將垃圾倒進
    去填平，回填土方中摻雜垃圾袋及木材及塑膠製品這樣土才不會軟軟的，壬○○
    及甲○○駕駛曳引車至前開土地向伊詢問可否倒廢土，伊不許可，該兩部車即準
    備駛離，警方就趕到現場了；另八十六年六月十七日晚間伊在現場，丁○○與庚○○到伊工寮，說伊在埔心段九三四等地號傾倒垃圾，但那不是垃圾，是建築木
    頭，同年七月二日他又去拍照，檢察官在八十六年七月三日或四日傳伊作證，當
    時許延有提出一堆照片給伊看，才發現其中有三張攝有家庭垃圾袋不是現場的情
    形，才寫信給調查站要向他們澄清，伊沒有埋垃圾，並無誣告之意云云。惟查：
（一）查被告戊○○在己○○所有之前述土地，供人傾倒廢土並僱請劉青春駕駛挖土
      機在該處整地之事實，業據被告戊○○於偵查中供認：「承租大園老街溪旁土
      地用來做廢紙、廢鐵處理場所之用，它那裏地勢本來即屬低窪，我只是將垃圾
      倒進去填平，劉青春是我僱的，他是從二十七日來幫我整地。我們只是來那裏
      開怪手把它弄平而已。從八十六年六月十七日開始讓人家倒，我就讓人家來填
      廢土把它填平。己○○不知道我用什麼土，填平該處，他從未看過，甲○○及
      壬○○以前沒有來倒過，我沒有看過他們。」、於本院審理時又供稱：「那不
      是垃圾，是我跟己○○租的，是原本路比較低，：：我把它填滿」、「：：地
      有高低，我把它弄平，那是建築木頭」（詳本院八十七年七月三日、同年七月
      十日訊問筆錄）等語，及於台灣桃園灣桃園地方法院檢察署另案偵辦職案件
      偵查時供稱：「我在半路攔人的車，問他們倒到何處去，他們說觀音，我說有
      地方讓他們倒」等語（詳台灣桃園灣桃園地方法院檢察署八十六年七月四日訊
      問筆錄）屬實，並經本院調閱上開案卷審核無訛，及共同被告劉青春於警訊時
      供稱：「由戊○○僱請我在該處整地，從八十六年六月二十七日斷斷續續的作
      。工資一天一萬元」、於偵查中復供認：「我負責挖土機，我負責幫忙把上面
      整平，我是戊○○請的，我把鐵板墊在土地上，以防止車子陷下」等語明確，
      並經證人即至現場稽查之桃園縣大園鄉公所清潔隊稽查員丁○○於偵查中證稱
      ：「在八十六年六月十八日第一次去查，八十六年六月二十三日第二次，八十
      六年六月二十八日下午三時第三次，八十六年七月二日上午十時三十分第四次
      ，總共有四次稽查，第一次去查，就看到家庭廢棄物及事業廢棄物，用怪手掩
      埋在土中，第二次也是有看到廢棄物，第三次沒看到廢棄物，第四次看到兩部
      怪手，兩部連結車，車上有事業廢棄物」、「我確實跟村長、警員及民政課的
      主辦人員柯雯卿小姐前去，取締數次，並拍下照片」等語（詳台灣桃園地方法
      院檢察署八十六年度偵字第九一六九號偵查卷第六十二頁背面、第六十三頁，
      該署八十六年度偵字第一三六一三號偵查卷第六十六頁背面），又於前述職
      案件偵查時證稱：「八十六年七月二日在老街溪旁有取締傾倒垃圾，有二部怪
      手及二部連結車，這是第四次，在六月十八日凌晨零時十分是第一次，共四次
      ，其中第一、二、四次有告發，第三次因只有廢土，所以沒告發。」、「六月
      十七日晚九時三十分左右，村長庚○○來電說，埔心村自強橋旁老街溪邊有人
      倒垃圾，已倒很多了，他說被民眾吵得受不了才找我，我開鄉公所公務車趕去
      現場，村長和派出所二位警員也趕到現場，到現場看到一個人及一部怪手，緊
      臨溪邊有垃圾，我去到現場不停拍照，垃圾很多，我問戊○○說這樣是違法，
      ：：：我對他們說你們做的是垃圾處理，並說逾越營業項目，我要依法告發，
      ：：：我對村長說我明天要告發，資料要影印一份給我，印好給我一份就各自
      回家了」等語（詳台灣桃園地方法院檢察署八十六年度他字第四一０號偵查卷
      八十六年七月三日訊問筆錄）；證人即桃園縣大園鄉埔心村村長庚○○於偵查
      中證稱：「在八十六年六月份，村民、鄰長打電話給我，我再打電話檢舉，我
      發現傾倒泥土中含有各式各樣的垃圾，是先挖洞把垃圾倒入後，再用乾淨的土
      掩埋」等語，及其另於前開職案件偵查中證稱：「有接到民眾檢舉，開始倒
      垃圾是在八十六年六月十七、十八日，開始幾天很多民眾來檢舉，後民眾轉向
      清潔隊或鄰長檢舉。」、「六月十七日或十八日左右晚上約九點左右，我辦公
      室接民眾檢舉有人在老街溪倒垃圾，我接到電話，即連繫丁○○及派出所人員
      ，十時或十一時，我與埔心所警員謝天立、馮國貞及丁○○共四人趕到現場，
      看到一台挖土機一位司機正在整地或掩埋，許稽查員問那司機時我們看到還有
      一些沒覆蓋的垃圾，他們有載一些土來覆蓋，稽查員有照相，許先生問他你有
      無租約，有無申請在此傾倒垃圾，對方說有，要我們等十幾分鐘，他請人送文
      件來，我們等了十幾分鐘有位年約三、四十歲或以上之中年男子，拿租約，他
      跟許先生說，我與警員在旁邊等，我聽許稽查員說對方倒的是垃圾沒錯，他有
      掌握到證據，有照相，後來我讓許稽查員載回家，途中在汽車內稽查員對我說
      拿合約來那男子是一位警察」等語（詳前開八十六年度他字第四一０號偵查卷
      八十六年七月三日訊問筆錄）；證人即桃園縣大園鄉公所村幹事柯雯卿於偵查
      中證稱：「（戊○○在老街溪傾倒垃圾時，你有去取締？）是，我發現在有二
      個司機，我不認識戊○○，卷附照片是現場所攝」等語（以上二位證人所證均
      詳上開偵字第一三六一三號偵查卷第七十四頁背面、第七十五頁）、且於本院
      審理時復證稱：「我們去時，郭在開挖土機，在八十六年六月十七日晚上，我
      們去派出所報案，郭開挖土機挖洞把垃圾埋進去，未蓋好，我們就回來鄉公所
      開罰單，垃圾是另外的車載來的」、「是鄰長打電話來說，另有住旁邊的居民
      通知，他們只說有人在埋垃圾」等語明確，再參諸共同被告甲○○於警訊時供
      稱：「我於八十六年七月二日上午十時三十分許，在大園鄉○村○○○鄰○○○段下埔小段老街溪旁，駕ＧＺ－九四０號營業貨運曳引車載土欲至該處傾倒
      ，經警方前方往取締查獲。我是從台北市木柵地區載的廢土，以每車次二千五
      百元運費承運廢土，並負責將廢土尋找傾倒地點。我是聽同業司機講的，並沒
      有授意任何人。」等語，又於偵查中供證：「我開ＧＺ－九四０號  引車，在
      台北裝建築廢棄物，聽同業說在大園交流道出口左轉直走，那地方以前有廢棄
      物，於是我就往該處開，於上午九時許我到現場，我下車去問，他們說現在不
      收了」等語，共同被告壬○○於警訊時供稱：「我於八十六年七月二日上午十
      時三十分許，在大園鄉○○村○○鄰○○○段下埔小段老街溪旁，駕ＦＱ－三
      八三號營業貨運曳引車載廢土欲在該處傾倒，經警方據報前往取締查獲。我是
      從台北市木柵地區載的廢土，以每車次二千五百元的運費承運廢土，並負責將
      廢土尋找傾倒地點。（你載該車土欲至大園鄉○○村○○○鄰○○○段下埔小
      段老街溪旁傾倒廢土）我是聽同業的司機講的，並沒有授意於任何人。」等語
      ，於本院審理證稱：「我聽同業說郭的土地有讓人倒廢土，我們到現場發現該
      土地有倒廢土的情形」等語明確。復有違反時間八十六年六月十八日凌晨零時
      十分許及同年六月二十三日中午十二時十分許之違反廢棄物清理法案件告發單
      二份、桃園縣大園鄉公所八十六年六月二十二日（八六）大鄉清字第八六一一
      六七三函、八十六年七月二日（八六）大鄉清字第八六一二五三０號函各一份
      、贓物認領保管單四份、土地所有權狀八份、土地租賃契約書影本一份、八十
      六年六月十八日現場照片八幀、同年月六月二十三日之現場照片共六幀（按在
      八十六年度偵字第九一九六號偵查卷第七十五頁之照片上以手寫方式書寫八十
      六年六月二十三日，與八十六年度偵字第一三六一三號偵查卷第十六頁之照片
      以相機顯示方式記錄為八十六年六月二十二日相對照，顯然兩處之照片係同時
      地所拍攝相同，而依證人庚○○於前開職案件八十六年七月四日偵查訊問時
      證稱該照片是在六月二十三日上午十一時去的，看到成堆垃圾，因相機少撥一
      天，所以照出來是六月二十二日等語明確，是堪認該六幀照片應係在八十六年
      六月二十三日所拍攝甚明，附此敘明）、同年七月二日現場查獲照片共十二幀
      在卷可稽，益徵被告戊○○確有自八十六年六月十七日起將其向己○○承租之
      前開土地供人傾倒垃圾、及建築廢棄物，且自八十六年六月二十七日起僱用被
      告劉青春負責駕駛挖土機在前開土地負責整平經人傾倒之廢土等情屬實。
（二）查前開桃園縣大園鄉○○村○○○鄰○○○段下埔小段第九五一、九五二、九
      三四、九三六、九四一、九四二、九四五、九四六等地號共八筆土地，經本院
      函詢桃園縣政府前開土地是否公告為行水區，據桃園縣政府函覆稱：依新街溪
      水道治理計畫用地範圍圖，其中九五二、九五一、九四五等三筆地號部份在行
      水區內，九四六地號則在行水區內，有桃園縣政府八十八年四月二十六日八八
      府工水字第七七七六三號函一份及新街溪水道治理計畫用地範圍圖第三二號一
      份在卷可稽，堪認前開八筆地號土地其中地號九五二、九五一、九四五等三筆
      土地部份確屬行水區無訛。另經本院通知桃園縣蘆竹地政事務所人員於八十九
      年二月二十九日至前開土地複丈結果，其中在屬行水區之九四五地號土地經人
      傾倒廢棄物範圍有０．０二五一公頃，亦有桃園縣蘆竹地政事務所八十九年三
      月八日八九蘆地二字第一二七一號函附之桃園縣蘆竹地政事務所土地複丈成果
      圖一份及本院八十九年二月二十九日勘驗筆錄一份附卷可憑。
（三）查被告戊○○供人傾倒夾雜垃圾、磚塊、木條等廢土之座落桃園縣大園鄉○○
      村○○○鄰○○○段下埔小段第九五一、九五二、九三四、九三六、九四一、
      九四二、九四五、九四六等地號共八筆土地，為己○○所有，業據被告戊○○
      及證人己○○供證甚明，並有土地所有權狀影本八份在卷可憑，而證人己○○
      於警、偵訊及本院審理時均證述被告戊○○向其承租前開土地係表示要擺放廢
      五金及報廢汽、機車之場地，其並不知情戊○○會作為供人傾倒廢土之場所等
      語甚明，而觀諸卷附現場照片所示，傾倒在前開土地之廢土夾雜有垃圾、建築
      廢土、磚塊、木條等廢棄物，被告戊○○並僱請被告劉青春駕駛挖土機在該土
      地將經人傾倒之廢土整平，則經整平後之地底層勢必因夾雜有垃圾、磚塊、木
      條等廢棄物，而有污染地下水及土質之虞，且前開廢棄物附著力自較砂石弱，
      造成土質鬆軟，己○○將來再利用前開土地之價值顯然降低，足認被告戊○○
      未經所有人己○○同意，提供上開土地供人傾倒廢棄物之行為，已足生損害於
      己○○之權益甚明。
（四）又被告戊○○於八十六年七月十二日以陳情書方式寄送法務部調查局桃園縣調
      查站之有偵查犯罪權限之公務員述明丁○○提供於地檢署之照片均非在現場所
      拍攝，指稱丁○○涉犯偽造文書等罪嫌一情，有被告戊○○所書立之陳情書影
      本一份在卷可按，並為被告戊○○所不否認。而桃園縣大園鄉埔心村村長庚○○因接獲民眾檢舉被告戊○○向己○○所承租之前揭土地供人傾倒垃圾，乃於
      八十六年七月十七日通知桃園縣大園鄉清潔隊稽查員丁○○至現場稽查，丁○○乃於當日晚間十一時許會同警員及庚○○等人前往現場查看，發現該現場確
      已經人傾倒大量垃圾，而於翌日（十八日）凌晨在現場拍照，被告戊○○亦在
      現場，嗣後丁○○再分別於同年六月二十三日及七月二日前往現場查看，並均
      因發覺現場有經人大量傾倒垃圾而拍攝現場照片，以為告發之依據等情，業據
      證人丁○○及庚○○於本件之警、偵訊及本院審理時，及另於前揭檢察官另案
      偵辦之職案件偵查時分別證述明確。再查，經偵辦前揭職案件之檢察官於
      八十六年七月四日偵查中提示丁○○於八十六年七月三日庭呈之丁○○於八十
      六年六月十八日所拍攝之現場照片三張予證人庚○○辨識後，證人庚○○證稱
      ：「（照片上的垃圾與你十七日晚上十八日凌晨所見的垃圾一樣嗎？）一樣，
      是我拿，讓丁○○拍照」、「照片中的垃圾是在現場」等語，另檢察官嗣後
      再先後提示丁○○在八十六年七月三日及同年月七月四日庭呈之丁○○於同年
      六月十八日及六月二十三日所拍攝之現場照片供被告戊○○辨識時，其先陳稱
      ：那是廢棄物不是垃圾。嗣後檢察官問：這垃圾是你倒的？被告戊○○則答稱
      是。（詳前開地檢署八十六年度他字第四一０號偵查卷八十六年年七月四日訊
      問筆錄）。嗣於本件審理時本院再提示前開偵字第四一０號偵查卷內之照片供
      被告戊○○辨識是否為現場之照片，其則答稱：是（詳本院八十九年十一月八
      日訊問筆錄）等語甚明。而被告戊○○因提供其向己○○所承租之前開土地供
      人傾倒垃圾，涉犯水利法等情，亦經本院認定確有該情無訛，有如前述。稽此
      情狀，丁○○在前開時、日至被告戊○○向己○○所承租之前開土地拍攝現場
      經人傾倒垃圾等廢土之現狀，嗣後並呈給檢察官偵辦被告戊○○涉犯水利法案
      件及另案偵辦職案件之現場照片至屬真實，而非丁○○以非現場之照片混充
      ，足認丁○○之指證為真，殊值採信。茲查，丁○○提供予地檢署偵辦被告涉
      犯水利法及另案偵辦之職案件中之前揭現場照片，既已經檢察官於八十六年
      七月四日當庭提示供被告戊○○辨識，且均無異議，被告戊○○顯無事後有誤
      認丁○○所提供之現場照片係以非現場所拍攝之照片混充之虞，由此足見，被
      告所持之伊有發現其中三張攝有家庭垃圾袋不是現場的情形，才寫信給調查站
      要向他們澄清，伊沒有埋垃圾，並無誣告之意之辯解明顯違實，核屬卸責之詞
      ，不足採信。查被告戊○○既詳悉丁○○所提供檢察官之前揭現場照片確為丁○○在現場所拍攝之照片，竟於其涉犯本件水利法案件尚未終結前，復轉而以
      陳情書方式向桃園縣調查站捏稱「丁○○提供於地檢署卷內所見相片，均非該
      處所拍攝，以偽造之相片誣陷本人」，其顯係為脫免己身涉犯水利法罪嫌，而
      有誣指丁○○涉犯偽造文書等罪嫌具有使丁○○受刑事處分之意圖，至為顯明
      。
（五）綜右所陳，事證明確，被告戊○○前開所持之辯解，核屬卸責之詞，不足採信
      ，被告戊○○前開犯行已堪認定，應依法論科。
二、核被告戊○○所為，係犯刑法第一百六十九條第一項之誣告罪。爰審酌被告戊○○明知其向己○○所承租緊臨老街溪之前揭土地係屬行水區，竟僅為一己之私，
    未經許可提供該土地供人傾倒垃圾及建築廢土，且明知丁○○在現場稽查拍攝呈
    給檢察官偵辦案件之照片為真，為規避刑責，竟誣指丁○○所呈之照片非實，意
    圖使丁○○受刑事處分，惡性非輕，及其犯罪之目的、手段、所生危害及犯罪後
    態度等一切情狀，量處如主文所示之刑，以資懲儆。
貳、免訴及無罪部分：
一、公訴意旨另以：(1)被告戊○○明知行水區內禁止傾倒廢土，竟基於概括犯意，自
    八十六年六月十七日起至同年七月二日下午一時五十分許止，提供其以開設廢五
    金回收場為由向己○○租得位於桃園縣大園鄉○○○鄰○街溪旁堤防上之行水區
    ，供甲○○、壬○○及不特定人傾倒含有垃圾之廢土，戊○○並自同年六月二十
七日起至八十六年七月二日下午一時許止，與被告劉青春基於犯意之聯絡，以日
    薪一萬元，僱用劉青春以挖土機為其在該處整平甲○○、壬○○等傾倒之廢土，
    嗣於同年七月二日下午一時許，為警在前開處所當場查獲甲○○、壬○○分別駕
    駛ＧＺ－九四０號及ＦＱ－三八三號曳引車正欲在該處傾倒建築廢土。因認被告
    戊○○、劉青春、甲○○、壬○○均涉犯水利法第九十二條之一中段之罪嫌。(2)
    被告壬○○於八十六年十月間駕駛ＦＱ－三八三號曳引車至台北縣及桃園縣各地
    ，將載運之廢土，未經許可擅自傾倒在下方即有土地公廟及桃園縣龜山鄉○○路
    之同鄉○○○段牛角坡小段九十五之一號，林口特定區之山坡保育地內，遇雨即
    有塌方之危險，足以生損害於道路安全，嗣於同年十月十三日上午十時五十分許
    為警當場查獲。因認被告戊○○、甲○○及壬○○二人均涉有水利法第九十二條
    之一第一項中段之罪嫌，被告壬○○另涉有山坡地保育利用條例第三十五條第三
    項之罪嫌。
二、本件公訴人認被告戊○○、甲○○及壬○○涉有右揭犯罪，係以證人柯雯卿、庚○○二人之證述、現場照片、桃園縣山坡地保育利用管理查報與取締案件會勘記
    錄為其論據。訊據被告戊○○固坦承有於右揭時、地，向己○○承租上開五塊厝
    段行水區土地，並自行駕駛挖土機及僱請劉青春駕駛挖土機，在該地負責整平土
    地之事實，惟堅詞否認有何違反水利法情事，辯稱：伊向己○○承租上開五塊厝
    段之土地係要作為廢紙、廢鐵處理場所之用，因為那裏地勢比較低窪，從八十六
    年六月十七日起開始讓人家倒，伊只是將垃圾倒進去填平，回填土方中摻雜垃圾
    袋及木材及塑膠製品這樣土才不會軟軟的等語。訊據被告劉青春對於其於右揭時
    、地，以每日一萬元之代價受僱於戊○○，負責以其所有之挖土機為戊○○在上
    開五塊厝段之土地整平之事實坦承不諱，惟堅詞否認有何違反水利法犯行，辯稱
    ：伊只是受僱，並不知是否違法等語。訊據被告甲○○固坦承有於右揭時地，駕
    駛ＧＺ－九四０號承載建築廢棄物之曳引車，至前開五塊厝段之土地，欲將車上
    之廢棄物加以傾倒時為警查獲之事實，惟堅詞否認有何違反水利法之情事，辯稱
    ：伊在八十六年七月二日上午載廢土到現場，戊○○跟伊講今天不能倒，伊即倒
    退要出去時就被警察查獲，以前沒有去倒過，是聽人家講才去的等語。訊據被告
    壬○○固坦承有分別於右揭時地駕駛ＦＱ－三八三號分別承載含有建築廢棄物之
    曳引車，欲至上開五塊厝段及牛角坡段之土地傾倒之事實，惟堅詞否認有何違反
    水利法及山坡地保育利用條例之犯行，辯稱：伊載廢土至上開五塊厝段土地現場
    時，戊○○跟伊講今天不能倒，所以伊就把車調頭過來，準備要走時，派出所員
    警剛好到，尚未倒員警就來了，牛角坡段的土地是一位不認識之人告知那邊可倒
    廢土，伊於八十六年十月十三日上午載一車廢土去，才剛到現場詢問現場之人廢
    土可否在該處傾倒，還沒倒，此時警方即前來取締等語。
三、按犯罪後之法律已廢止其刑罰者，應諭知免訴之判決，刑事訴訟法第三百零二條
    第四款定有明文。而所稱之「廢止其刑罰」，係指犯罪後，關於實體法上之刑罰
    條文，已經廢止，或該處罰條文，經修改後，其犯罪構成要件，已有變更，於起
    訴時認屬犯罪行為，審判時則不以之為犯罪行為者而言（最高法院八十二年度台
    上字第二五六六號判決意旨參照）。次按犯罪事實應依證據認定之，無證據不得
    認定犯罪事實，刑事訴訟法第一百五十四條第二項定有明文。又認定不利於被告
    之事實，須依積極證據，苟積極證據不足為不利於被告事實之認定時，即應為有
    利於被告事實之認定，更不必有何有利之證據，最高法院三十年上字第八一六號
    著有判例可稽。
四、經查：
（一）查被告戊○○、壬○○、劉青春、甲○○行為後，水利法業於九十二年二月六
      日修正公布施行。其中原水利法第九十二條之一之規定業經刪除，另增訂第九
      十四條之一規定，而依第九十四條之一規定：有修正後第九十二條之二至第九
      十二條之五、第九十三條之二或第九十三條之三規定情形之一，致生公共危險
      者，處五年以下有期徒刑，得併科新台幣五十萬元以上五百萬元以下罰金。因
      而致人於死者，處無期徒刑或七年以上有期徒刑，致重傷者，處三年以上、十
      年以上有期徒刑。原水利法第七十八條第一項第三款規定主管機關為保護水道
      應禁止在行水區內擅採砂石、堆置砂石或傾倒廢土部分，乃分別修正為水利法
      第七十八條第五款規定為：河川區域內禁止棄置廢土或其他足以妨害水流之物
      。及增訂水利法第七十八條之一第三款規定為：河川區域內採取或堆置土石應
      經許可。且如違反上開修正後水利法第七十八條第五款及第七十八條之一第三
      款之行為，除依修正後水利法第九十二條之二處以新台幣一百萬元以上五百萬
      元以下罰鍰外，如「致生公共危險」或「致人於死」或「致重傷」者，依前述
      修正後水利法第九十四條之一規定，致生公共危險者，處五年以下有期徒刑，
      得併科新台幣五十萬元以上五百萬元以下罰金；因而致人於死者，處無期徒刑
      或七年以上有期徒刑，致重傷者，處三年以上、十年以上有期徒刑。惟原水利
      法第九十二條之一第一項中段之因違反原水利法第七十八條第一項第三款在行
      水區內擅採砂石、堆置砂石或傾倒廢土，因而損害他人權益之規定，則經刪除
      後，並無其他相關修正規定。換言之，違反原水利法第九十二條之一第一項中
      段之規定，業已於九十二年二月六日修正時刪除刑罰規定。查本件被告戊○○
      自八十六年五月三十日起，以處理廢五金、報廢汽、機車買賣之用為由，向不
      知情之己○○以每年十萬元之代價，承租位於桃園縣大園鄉○○村○○○鄰○○○段下埔小段第九五一、九五二、九三四、九三六、九四一、九四二、九四
      五、九四六等地號共八筆土地，租期一年。依新街溪水道治理計畫用地範圍圖
      ，其中九五二、九五一、九四五等三筆地號部份、九四六地號屬新街溪行水區
      之土地。其明知主管機關，為保護水道，禁止在行水區內傾倒廢土，為填平前
      揭屬低窪之土地，未經地主己○○之同意，自八十六年六月十七日起，將前開
      土地提供予不特定人載運夾雜磚塊、木板、垃圾之建築廢土至上開九四五地號
      之屬新街溪行水區內傾倒，面積達零點二五一公頃。並自同年六月二十七日起
      至同年七月二日止，以日薪一萬元代價，僱請亦具犯意聯絡之被告劉青春，駕
      駛其所有之挖土機，在前揭土地整平已經人傾倒在該處之建築廢土，致前開土
      地因而有污染地下水及土質之虞，且前開廢棄物附著力較砂石弱，造成土質鬆
      軟，己○○將來再利用前開土地之價值顯然降低，因而損害己○○之權益。嗣
      於八十六年七月二日上午十時三十分許（起訴書誤載為下午一時許，應予更正
      ），被告甲○○及壬○○經由同業得知上開土地可供人傾倒廢土，甲○○乃駕
      駛載有廢棄物之車牌號碼ＧＺ－九四０號（起訴書誤載為ＣＺ－九四０號，應
      予更正）營業用貨運曳引車，壬○○駕駛載有廢棄物之車牌號碼ＦＱ－三八三
      號（起訴書誤載為三八八號，應予更正）營業貨運曳引車，分別前往上開土地
      欲傾倒廢土時為警查獲等情屬實，已如前述，被告戊○○、劉青春、壬○○、
      甲○○、劉青春四人所為，均係犯修正前原水利法第九十二條之一第一項中段
      之規定堪認定。又水利法所謂「致生公共危險」，係屬具體的危險犯，雖非必
      已使堤岸潰決，人、畜、房屋淹沒，始得謂已發生具體之危險，然仍應依社會
      一般觀念客觀認定，有妨礙水流，發生公共危險之具體事實為必要，自非僅以
      有足以生損害之虞之抽象危險為已足（參見最高法院七十四年度台上字第三九
      五八號判例、八十三年度台上字第四０八五號、八十五年台上字第六一一五號
      判決），查被告戊○○供人傾倒廢土之地點雖在新街溪行水區域內，然該處距
      離新街溪行水區域之堤岸尚有相當距離，有卷附新街溪水道治理計畫用地範圍
      圖第三二號可稽，再者觀諸卷附現場照片，系爭土地四週遍長樹木、雜草，及
      農田，殊無任何遭洪水沖刷之遺跡，且查本件經桃園縣大園鄉公所查獲違反廢
      棄物清理法案件告發單紀錄、本院勘驗筆錄，除勘查被告將土地提供人傾倒廢
      土之相關位置外，亦均完全未有已如何妨礙水流、發生具體公共危險等情事發
      生之記載，故本件顯然無法證明被告等所為已達致生公共危險之程度，附此敘
      明。則被告戊○○、劉青春、甲○○、劉青春等所為，雖有違反修正前原水利
      法第九十二條之一第一項中段情形，惟前開法律既已修正廢止其刑罰，揆諸首
      開法條及判決之說明，爰就被告戊○○、劉青春、壬○○、甲○○被訴違反修
      正前水利法第九十二條之一第一項中段犯行部分，為被告等人免訴判決之諭知
      。
（二）另查，證人辛○○警員於本院審理時證稱：「當天早上我會同龜山鄉公所吳俊
      龍科員至龜山鄉牛角坡牛角坡小段五十五之一號現場，當時有兩部怪手在操作
      ，將廢土填入山窪內，及壬○○駕駛的ＦＱ－三八三號大貨車，正準備倒廢土
      ，因該部大貨車車頭已朝外，如係剛進入現場，應是車頭向內，壬○○所駕大
      貨車車頭向外，所以判斷正欲倒廢土」等語，證人林瑞茂於偵查中證稱：「（
      八十六年十月十三日上午十時五十分在桃園縣龜山鄉樂善村八鄰水浘三之四二
      號被查獲？）當天，我是去找朋友謝金舜。當時有一輛大卡車駛進，警察就來
      了，大家就跑了」等語，均核與被告壬○○前開所持之辯解相符，足認被告壬○○雖於八十六年十月十三日上午駕駛前開ＦＱ－三八三號曳引車，至桃園縣
      龜山鄉○○路之同鄉○○○段牛角坡小段九十五之一號之林口特定區之山坡保
      育地，欲傾倒裝載於車上之建築廢土，惟被告壬○○抵達現場後尚在詢問可否
      傾倒時，旋為警上前查獲等情屬實。此外復查無其他證據足認被告壬○○確有
      將所承載之建築廢土傾倒在前揭屬山坡保育地之行為。從而，被告壬○○雖駕
      駛前開曳引車至桃園縣龜山鄉○○路之同鄉○○○段牛角坡小段九十五之一號
      之山坡保育地欲傾倒所承載之建築廢土，惟被告壬○○尚在詢問現場之人可否
      傾倒廢土時即旋為警查獲，即難謂被告壬○○有何違反山坡地保育利用條例第
      三十五條第三項之犯行，要難以該罪之責相繩。而按行為之處罰，以行為時之
      法律有明文規定者，為限，又其行為不罰者，應諭知無罪之判決，刑法第一條
      、刑事訴訟法第三百零一條第一項各規定甚明。而查本件被告壬○○駕駛載有
      建築廢土之曳引車，欲至前開屬山坡保育地之桃園縣龜山鄉○○○段土地傾倒
      建築廢土之時間為八十六年十月十三日，然廢棄物清理法係迄八十八年七月十
      四日經修正後，該法第二十二條始設有刑罰罰則，此前則付之闕如，職是，本
      件被告壬○○前開行為時間既為八十六年十月十三日，雖其前開行為該當現行
      廢棄物清理法之規定，惟斯時並無刑責，其行為自屬不罰，亦無以責其以廢棄
      物清理法之相關罪責。綜述，並不能證明被告壬○○有如公訴人所指違反山坡
      地保育利用條例第三十五第三項之犯行，依法自應為被告壬○○被訴違反山坡
      地保育利用條例部分犯行為無罪之諭知。
、至移送併辦部分(1)台灣桃園地方法院檢察署八十九年度偵字第七二六八號、九十
    年度偵字第一五九三號：認被告戊○○涉嫌自八十八年五月十日起至八十八年十
    一月二十四日查獲止，在其向癸○○承租之桃園縣蘆竹鄉○○段六九－五、一五
    ０－七等地號之土地，供人堆置事業廢棄物。另自九十年一月八日起，受僱於邱
    欽海，未經向主管機關申請核准，在桃園縣觀音鄉大堀村四鄰大堀溪旁國有河川
    地，開挖整地，以供人傾倒紙漿污泥，均認被告戊○○涉有涉有廢棄物清理法第
    二十二條第二項第三款罪嫌而移送併辦。(2)台灣桃園地方法院檢察署八十六年度
    偵字第一二四七九號：認被告戊○○明知行水區內禁止傾倒廢土，自八十六年十
    月間起，將丙○○所有座落桃園縣大園鄉溪海村溪海公墓和平橋旁雙溪口溪支流
    處屬行水區之土地，以每車次三百元之代價，供張書源、乙○○（以上二人已經
    本院另案審結）及不特定人傾倒含有垃圾之廢土。並自同年十月九日起與子○○
    （經本院另案審結）共同基於犯意之聯絡，由戊○○以日薪八千元僱用劉坤成以
    挖土機為其在該處整平廢土，嗣於同年十月十日上午十時三十分許，為警查獲，
    因認被告戊○○涉有水利法第九十二條之一第一項中段罪嫌而移送併辦。惟本件
    既就被告戊○○所犯違反水利法犯行部分為免訴之諭知，前開移送併辦部分即與
    本件無裁判上一罪關係，本院無從併予審酌，至被告戊○○前開併辦部分犯行有
    無涉犯廢棄物清理法等罪嫌，應退由檢察官另行依法偵辦。
肆、末按被告劉青春經本院合法傳喚無正當理由未到庭，惟本院認對其應為免訴之諭
    知，爰依刑事訴訟法第三百零七條之規定不經言詞辯論逕行判決，併予敘明。
據上論斷，應依刑事訴訟法第二百九十九條第一項前段、第三百零一條第一項、第三
百零二條第四款、第三百零七條，刑法第一百六十九條第一項，罰金罰鍰提高標準條
例第一條前段，判決如主文。
本案經檢察官許炳文到庭執行職務。
中      華      民      國      九十二      年      九    月    十五    日
                                  臺灣桃園地方法院刑事第七庭
                                      法  官  林惠霞
右正本證明與原本無異
如不服本判決書應於送達後十日內向本院提出上訴狀
                                      書記官  陳恩如
中      華      民      國      九十二      年      十    月     二     日
附錄本案論罪科刑法條：
刑法第一百六十九條第一項
意圖他人受刑事或懲戒處分，向該管公務員誣告者，處七年以下有期徒刑。


司法院資訊處製作；財團法人民間司法改革基金會備份。
